【裁判字號】    95,台上,1349
【裁判日期】    950316
【裁判案由】    違反毒品危害防制條例
【裁判全文】
最高法院刑事判決            九十五年度台上字第一三四九號
    上  訴  人  甲○○
                        路68巷1 號（另案在台灣嘉義監獄執
                        行中）.
上列上訴人因違反毒品危害防制條例案件，經台灣高等法院中華
民國九十四年十二月二十二日第二審判決（九十四年度上重訴字
第五○號，起訴案號：台灣基隆地方法院檢察署九十二年度偵字
第二六一八號）後，依職權逕送上訴，視為被告已提起上訴，本
院判決如下：
    主  文
上訴駁回。
    理  由
本件原判決認定民國八十一年七月間，上訴人甲○○與由第一審
通緝中之翁永松（係甲○○之妻翁冬菜之胞兄）及香港籍綽號「
小李」之不詳姓名成年男子等人因與中國大陸地區之販毒集團相
識，認為可由大陸地區載運大批毒品進入台灣地區販售牟取暴利
，遂共同基於運輸及販賣毒品之犯意聯絡，各自安排可協助運輸
及願共同出資購買毒品之人。翁永松乃告知柯永男在大陸地區可
購得大批毒品海洛因，請柯永男介紹漁船走私進口台灣地區，並
可便宜賣予部分毒品，用以販售牟利；上訴人亦告知郭賢斌（柯
永男、郭賢斌業經原審九十二年度重上更(十一)字第一八一號判決確
定）販售毒品有暴利可圖。柯永男因認識基隆八斗子漁港「新益
豐十二號」（船籍證字號為AS字第○四三六六號）漁船船主兼船
長藍淳淵（業經本院九十年度台上字第六二二七號判決確定），
乃聯絡藍淳淵南下高雄市。藍淳淵即與其僱用之船員汪國才（業
經原審八十三年度上重更(一)字第一五號判決確定）相偕至高雄市
柯永男之住處，與柯永男、郭賢斌會面，因欲商討自大陸地區運
輸毒品來台事宜，不願汪國才知悉內情，乃先將汪國才送至旅社
投宿，藍淳淵、柯永男及曾寶全（業經原審判決確定）再至同市
○○路與九福路交叉處之「琉璃仙境茶藝館」，與已在場之上訴
人、翁永松、「小李」、郭賢斌會面，七人均以自大陸地區販入
海洛因運輸至台灣地區轉賣，可獲得50% 至100%不等利潤之營利
目的，乃基於共同販賣及運輸毒品海洛因走私進口之犯意聯絡，
商討自大陸地區販入並運輸毒品至台灣地區之事宜，而與藍淳淵
談妥每件二塊海洛因磚運費新台幣（下同）三萬元，上訴人、翁
永松並以其在大陸地區買得之海洛因，以每件（二塊）海洛因磚
六十萬元之價格，讓售曾寶全三件（六塊）一百八十萬元、柯永
男三件（六塊）一百八十萬元、郭賢斌二件（四塊）一百二十萬
元、藍淳淵二件（四塊）一百二十萬元，其餘運輸入台灣之海洛
因則歸上訴人、翁永松與「小李」三人出資購買，議定後，藍淳
淵先行返回基隆準備漁船出海有關事宜。同年七月中旬，郭賢斌
、柯永男先在高雄巿九如路及大順路口交付毒品價金一半即九十
萬元、六十萬元予上訴人及翁永松（曾寶全亦交付九十萬元，由
柯永男先墊付）。上訴人及翁永松取得該款後即刻匯款至香港，
經由「小李」轉交大陸地區販毒集團以為購買毒品之定金。嗣柯
永男、郭賢斌等候多日見無下文，認為遭詐騙，要求上訴人將錢
返還，上訴人表示錢已匯往大陸地區，翁永松可前往取回，惟因
翁永松不諳由香港轉機至大陸地區程序，要求郭賢斌一同前往。
八十一年七月二十六日，翁永松與郭賢斌共同搭機過境香港前往
大陸地區廣東省汕頭巿，上訴人與不知情妻子翁冬菜於同月三十
日搭機前往會合，上訴人向翁永松稱可單獨處理與大陸地區不詳
姓名毒梟洽談運輸海洛因相關事宜，翁永松、郭賢斌遂於同年八
月三日，先同機返回台灣，上訴人則於八月九日返台，等候大陸
毒梟通知交貨時間。八十一年八月十日，翁永松接獲大陸毒品交
貨通知，即告知柯永男可至大陸地區接貨，柯永男、郭賢斌乃電
話通知藍淳淵南下高雄，藍淳淵同日搭機抵達高雄，翁永松與柯
永男駕駛賓士車前往小港機場接機，下午五時許，郭賢斌再駕車
載藍淳淵至同巿大同路「桃源川菜館」，與翁永松、柯永男會合
餐敘，翁永松告知藍淳淵可至廣東省汕頭市載貨，在汕頭市「金
海灣賓館」已用郭賢斌名字登記房間，藍淳淵要求先付十萬元作
加油之用，餘款交貨時付清，並提供其母藍吳秀蘭設於基隆巿第
一信用合作社八斗子分社0000000000號活期儲蓄存款
帳戶；柯永男嗣交代不知情之妻子陳淑娥，轉囑郭賢斌之妻即亦
不知情之郭張玉燕，於八月十一日以郭賢斌設於高雄巿第三信用
合作社楠梓分社之帳戶，匯款十萬元入藍吳秀蘭之帳戶，藍淳淵
旋於同月十二日提領該十萬元借予友人林正義，並以駕駛「新益
豐十二號」漁船補捉小卷名義，向基隆巿警察局申請出港，使不
知情承辦漁船出港登記之公務員將此不實事項，登載於職務上所
掌之漁船出港申請報告單上，足生損害於基隆巿警察局對於漁船
出港管制之正確性。郭賢斌於八月十三日隨同翁永松搭機過境香
港至廣東省汕頭市，住進「金海灣賓館」，翁永松與大陸地區毒
梟洽談購買及交付毒品事宜，並等候藍淳淵前來會合。藍淳淵則
於八月十三日下午一時二十分許，與汪國才駕駛「新益豐十二號
」漁船自基隆八斗子漁港出發，出海後，藍淳淵始告知汪國才航
行目的並非捕魚，而係要前往廣東省汕頭市運輸毒品海洛因，事
成之後，將分給汪國才二十五萬元之報酬，汪國才受其利誘應允
之，亦加入共同分擔運輸毒品海洛因走私來台之行為，共同駕駛
上開船舶航行至大陸地區。同月十五日，「新益豐十二號」漁船
抵達汕頭港海域（東經一一六點五○、北緯二三點一七處）停泊
，同日下午，藍淳淵至汕頭市「金海灣賓館」與郭賢斌會合；因
江榮華（其母江黃金枝係上訴人之胞姐）亦安排同時期自大陸地
區運輸毒品海洛因至台灣地區，遂與翁永松、郭賢斌於八月十三
日同機過境香港至廣東省汕頭巿並住進「金海灣賓館」，翁永松
、江榮華分別與大陸地區毒梟洽談交付毒品事宜，翁永松購買毒
品海洛因磚四十四件共八十八塊，另自行購買具有殺傷力之半自
動手槍二支、制式子彈八十二顆，欲一併由藍淳淵載送回台，江
榮華則單獨購買海洛因磚共九十塊（江榮華此部分販賣及運輸海
洛因之行為，與上訴人無共犯關係），十六日下午，大陸地區毒
梟即先將裝有上訴人、翁永松與「小李」等人合購之毒品海洛因
四十四件（八十八塊）及翁永松另行購買槍枝、子彈之旅行袋一
只放置在「新益豐十二號」漁船上，江榮華託付運送毒品之台灣
籍漁船，則因馬克颱風侵襲無法由台灣出航，乃改洽由藍淳淵以
相同代價一併運送回台，藍淳淵將裝毒品海洛因八十八塊等之旅
行袋藏於其睡艙抽屜之內壁，因適馬克颱風來襲，影響大陸地區
南部沿海之海域，藍淳淵顧及行船安全，乃在汕頭巿停留，至八
月十九日下午，馬克颱風於福建省漳浦登陸減弱消失，藍淳淵與
汪國才即於同月二十日輪流駕駛「新益豐十二號」漁船，自汕頭
海域返航基隆，迄同月二十二日凌晨五時十分許，駛抵基隆八斗
子漁港靠岸，為法務部調查局基隆巿調查站（下稱基隆市調查站
）及南部地區機動工作組（下稱南機組）人員查獲，並自該船睡
艙內壁起出毒品海洛因八十八塊及行李袋一只，另扣得汪國才所
有其上標示接運毒品地點經緯度之中國大陸解放軍海軍司令部印
製之「中國沿海航路圖集」一冊。嗣經基隆巿調查站循線查獲柯
永男、郭賢斌涉案並經檢察官提起公訴後，柯永男、郭賢斌遲至
原審第八次更審中（八十九年度重上更(八)字第一一五號），始坦
認供出上情等情。係以上開事實，業經共同被告藍淳淵、柯永男
、郭賢斌、汪國才於另案中分別在基隆市調查站詢問、檢察官偵
查、第一審及原審歷審審理時供述甚詳，上訴人除就前揭共同被
告先前之陳述均表示「沒有意見」外，復坦承其確有上開犯行，
共同被告曾寶全亦為上情屬實之供述，而郭賢斌、柯永男在原審
經交互詰問時，並均證述確有與上訴人等共同自大陸地區私運前
揭毒品海洛因進入台灣地區販賣，核與證人陳淑娥、郭張玉燕、
翁冬菜、林正義之證言相符，並有「新益豐十二號」漁船機漁船
（沿海輪船）船籍卡影本，柯永男、郭賢斌與藍淳淵均自承內容
真正之八十一年八月十日至二十二日電話監聽譯文，藍淳淵之母
藍吳秀蘭於基隆市第一信用合作社八斗子分社所設帳戶之交易明
細表查詢單、入帳單二紙，上訴人之出入境資料、郭賢斌之出入
境資料及「台灣居民往大陸通行證」影本（其上有八十一年八月
十四日進入大陸地區時攜帶港幣二十萬元之記載），「新益豐十
二號」漁船出港申請報告單、基隆市警察局第二分局八斗子漁港
駐在所出具之「新益豐十二號」漁船出入港時間表一紙，內政部
九十年二月二十一日台內地字第九○○四一六號函暨附圖、交
通部基隆港務局八十九年十月七日基港航技字第二○五二六號函
，基隆、澎湖、汕頭附近海域圖影本、中華民國海軍水道圖、交
通部中央氣象局八十九年十一月六日中象字第八九○五六五七號
函暨該局八十一年颱風警報發布概況表、颱風路徑資料各一份，
南機組南法字第○○六號函、法務部調查局0000000
0號檢驗通知書、海洛因照片、台灣台北看守所九十一年十二月
四日北所戒字第○九一○○○八一七○號函及所附接見洽談紀錄
摘要影本二張，扣案之中國大陸解放軍海軍司令部印製之「中國
沿海航路圖集」一冊（其上載有「一一六‧五○、二三‧一七」
之數字，係指東經一百十六點五度、北緯二十三點一七度，即大
陸地區廣東省汕頭港附近之海域），於「新益豐十二號」漁船內
查獲之海洛因一百七十八塊（其中九十塊係江榮華自行購入，與
上訴人無涉）等證據資料在卷可稽，為其所憑之證據及其認定之
理由。因認上訴人之犯行事證明確，堪以認定。按海洛因係毒品
危害防制條例第二條（修正前肅清煙毒條例第二條）所稱之毒品
（當時並未區分毒品級數），復為懲治走私條例公告管制物品項
目及其數額中甲項所示不限數額之管制進出口物品；又自大陸地
區私運物品進入台灣地區，依懲治走私條例第十二條規定以私運
物品進口論。另修正前肅清煙毒條例第五條第一項所定之販賣毒
品罪，並不以販入之後復行賣出為構成要件，如以營利為目的將
毒品購入或將毒品賣出，有一於此，其犯罪行為即已完成。柯永
男、郭賢斌在另案中供述販賣毒品海洛因有一倍之利潤，曾寶全
在本件原審供稱以一百八十萬元販入，可賣得到二百七十萬元至
三百六十萬元等語，足見上訴人等係以營利為目的而販入毒品海
洛因，其等行為已該當於販賣毒品既遂罪。上訴人等共謀自大陸
私運毒品海洛因入台販售牟利，未經許可，船舶航行至大陸地區
，由大陸汕頭港附近之海域，將毒品海洛因以漁船私運進入台灣
地區之基隆八斗子漁港，雖違反台灣地區與大陸地區人民關係條
例第二十八條第一項之規定，惟台灣地區與大陸地區人民關係條
例於八十一年七月三十一日經總統明令制定公布，其第九十六條
規定：本條例施行細則及施行日期，由行政院定之。而行政院係
於八十一年九月十六日以台法字第三一六六號令發布定自八十
一年九月十八日起施行，本件犯罪之行為終止日為八十一年八月
二十二日，斯時上開條例尚未施行，上訴人等所為，應無該條例
所定罰則適用。又「新益豐十二號」漁船之目的並非到澎湖地區
海域捕魚，於向基隆市警察局為出港申請時，藍淳淵謊稱目的港
（漁場）澎湖、捕魚漁業種類小卷，使基隆市警察局承辦人員陷
於錯誤而將此不實之事項登載於職務上所掌之「漁船出港申請報
告單」之公文書上，足生損害於基隆市警察局對於漁船出港目的
地管理之正確性。上訴人等以營利為目的，已共同自大陸販入前
揭毒品海洛因八十八塊而走私運輸抵達基隆八斗子漁港，核上訴
人所為，係犯修正前肅清煙毒條例第五條第一項之販賣毒品及運
輸毒品罪、懲治走私條例第二條第一項之私運管制物品進口罪、
刑法第二百十四條使公務員登載不實罪。查肅清煙毒條例於八十
七年五月二十日公布修正名稱為毒品危害防制條例，自八十七年
五月二十二日起生效，又於九十二年七月九日修正公布，並自公
布後六個月施行（即自九十三年一月九日施行），懲治走私條例
第二條第一項於九十一年六月二十六日修正公布，同年月二十八
日生效，上訴人行為後法律變更，經比較新舊法結果，以修正前
即行為時法最有利於上訴人，應依刑法第二條第一項但書規定，
適用修正前之上開條例處斷。上訴人所犯修正前肅清煙毒條例第
五條第一項之運輸毒品罪及懲治走私條例第二條第一項私運管制
物品進口罪，係以一行為觸犯數罪名，為想像競合犯，應從一重
依修正前肅清煙毒條例第五條第一項之運輸毒品罪處斷。其所犯
販賣毒品、運輸毒品罪及使公務員登載不實罪間有方法與結果之
牽連犯關係，應依刑法第五十五條之規定，從情節較重之販賣毒
品罪處斷。上訴人就販賣毒品海洛因部分，與翁永松、藍淳淵、
郭賢斌、柯永男、曾寶全及「小李」間；就船舶航行至大陸地區
私運（運輸）毒品海洛因來台及使公務員登載不實罪部分，上訴
人與翁永松、郭賢斌、柯永男、曾寶全、藍淳淵、汪國才及「小
李」間，互有犯意之聯絡及行為之分擔，均應論以共同正犯。所
犯刑法第二百十四條罪部分，上訴人雖不具船舶船長之身分，但
與具有船長身分之藍淳淵共同為之，依刑法第三十一條第一項之
規定，仍為共同正犯。因而撤銷第一審關於上訴人部分不當之判
決，並適用修正前肅清煙毒條例第五條第一項、第十二條前段、
第十三條第一項，修正前懲治走私條例第二條第一項、第十一條
、第十二條，刑法第十一條前段、第二條第一項但書、第二十八
條、第二百十四條、第三十一條第一項、第五十五條、第三十七
條第一項、第二項，罰金罰鍰提高標準條例第一條前段，審酌上
訴人犯罪目的、手段、所生危害、參與本件犯罪實施之情節輕重
及犯罪後態度等一切情狀，量處上訴人無期徒刑，並依法宣告褫
奪公權終身。共犯藍淳淵所有之「新益豐十二號」漁船（船籍證
字號為AS字第○四三六六號）一艘，係供運輸毒品犯罪之用，「
中國沿海航路圖集」一冊，係共犯汪國才所有，供本次運輸毒品
犯罪標示接運地點，亦屬供共同運輸毒品犯罪之用，應依修正前
肅清煙毒條例第十三條第一項規定沒收；扣案之毒品海洛因八十
八塊，應依修正前肅清煙毒條例第十二條前段規定諭知沒收並銷
燬之；扣案旅行袋一只，係上訴人等運輸毒品犯罪行為所用物品
，應依修正前肅清煙毒條例第十三條第一項宣告沒收。對另經同
時查獲之手槍二支（含彈匣二個）、子彈七十八發（原為八十二
發，經送鑑定試射四發）、另只旅行袋內裝置之九十塊海洛因等
，均與上訴人參與之本件犯罪無關，故不為沒收之諭知，亦已敘
明。經核原判決關於上訴人部分，於法尚無違誤。上訴人雖未為
任何指摘，並具狀陳稱原判決之認事均詳實無誤，用法亦為上訴
人所甘服等語，仍應認本件上訴為無理由，應予駁回。
據上論結，應依刑事訴訟法第三百九十六條第一項，判決如主文
。
中    華    民    國  九十五  年    三    月  十六    日
                      最高法院刑事第十一庭
                          審判長法官  謝  俊  雄
                                法官  陳  世  雄
                                法官  魏  新  和
                                法官  吳  信  銘
                                法官  徐  文  亮
      本件正本證明與原本無異
                                      書  記  官
中    華    民    國  九十五  年    三    月  二十一  日
附錄論罪科刑法條：
修正前行為時肅清煙毒條例第五條第一項：
販賣、運輸、製造毒品、鴉片或麻煙者，處死刑或無期徒刑。
修正前行為時懲治走私條例第二條第一項：
私運管制物品進口、出口逾公告數額者，處七年以下有期徒刑，
得併科新臺幣二十萬元以下罰金。
刑法第二百十四條：
明知為不實之事項，而使公務員登載於職務上所掌之公文書，足
以生損害於公眾或他人者，處三年以下有期徒刑、拘役或五百元
以下罰金。
                                                 Ｒ


司法院資訊處製作；財團法人民間司法改革基金會備份。
